【裁判字號】    97,上訴,4447
【裁判日期】    980123
【裁判案由】    偽造文書等
【裁判全文】
臺灣高等法院刑事判決                97年度上訴字第4447號
上  訴  人
即  被  告  甲○○
上列上訴人因偽造文書等案件，不服臺灣桃園地方法院97年度訴
字第103號，中華民國97年8月15日第一審判決（起訴案號：臺灣
桃園地方法院檢察署96年度偵字第2844號、第8770號），提起上
訴，本院判決如下：
    主  文
上訴駁回。
    理  由
一、按不服地方法院之第一審判決而上訴者，應向管轄第二審之
    高等法院為之。上訴書狀應敘述具體理由。上訴書狀未敘述
    上訴理由者，應於上訴期間屆滿後20日內補提理由書於原審
    法院，逾期未補提者，原審法院應定期間先命補正。第二審
    法院認為上訴書狀未敘述理由或上訴有第36條前段之情形者
    ，應以判決駁回之，但其情形可以補正而未經原審法院命其
    補正者，審判長應定期間先命補正。刑事訴訟法第361條、
    第367條，分別定有明文。所謂不服第一審判決之具體理由
    ，必係依據卷內既有訴訟資料或提出新事證，指摘或表明第
    一審判決有何採證認事、用法或量刑等足以影響判決本旨之
    不當或違法，而構成應予撤銷之具體事由，始克當之，如依
    憑證據法則具體指出所採證據何以不具證據能力，或依憑卷
    證資料，明確指出所為證據證明力之判斷如何違背經驗、論
    理法則；倘僅泛言原判決認定事實錯誤、違背法令、量刑失
    之過重或輕縱，而未依上揭意旨指出具體事由，或形式上雖
    已指出具體事由，然該事由縱使屬實，亦不足以認為原判決
    有何不當或違法者，皆難謂係具體理由，俾與第二審上訴制
    度旨在請求第二審法院撤銷、變更第一審不當或違法之判決
    ，以實現個案救濟之立法目的相契合，並節制濫行上訴，此
    有最高法院97年度臺上字第892號判決意旨足資參照。據此
    ，上訴人之上訴書狀或補提之上訴理由書，雖有敘述上訴理
    由，惟並未具體敘述第一審判決有違法、不當情形，即與未
    敘述具體理由無異，其所為上訴，即不符合上訴之法定要件
    。
二、本件原審判決意旨如下：
（一）被告甲○○與同案被告陳瑞章基於共同以交付中華民國護
      照及登機證之方式，掩護大陸地區人民李咸忠得順利偷渡
      入境日本之犯意，而合謀將護照交付他人冒名使用、行使
      偽造（準）公文書及在機場以交付護照、登機證而利用航
      空器運送非運送契約應載之人至他國之犯意聯絡，由被告
      負責找尋欲賺取傭金而願意提供其中華民國護照及登機證
      之人，再由被告搭乘同一班機負責監看李咸忠有無順利轉
      機至日本。議定後，被告先於民國95年7、8月間，尋得亦
      具犯意聯絡而願提供護照及登機證賺取傭金之同案被告林
      孟助後，再由陳瑞章所指示之姓名年籍不詳之陳姓成年男
      子出面與林孟助聯繫，約定林孟助於95年9月間某日提供
      護照並以其名義購買機票劃位提供登機證，代價為新臺幣
      （下同）7,000元至8,000元，林孟助應允後於同年8月底
      某日，先將其護照交由該名陳姓男子持向長榮航空股份有
      限公司（下稱長榮航空公司）訂購署名為「LIN-MENG-CHU
      」（林孟助）、搭乘日期95年9月10日、班次編號BR2196
      班機（由臺灣飛往日本）之機票。嗣95年9月10日上午，
      林孟助與該名陳姓男子再共同前往桃園國際機場第二航廈
      ，由林孟助至長榮航空公司櫃檯，辦妥上開陳姓男子以其
      名義向長榮航空公司所訂購班機之劃位手續並取得登機證
      後，連同護照及登機證一併交予該陳姓男子即先行離去。
      該陳姓男子取得林孟助之護照及登機證後，再持陳瑞章所
      交付前於不詳時、地，利用不知情之刻印人員偽造之「中
      華民國出境查驗圓型戳章」，在前揭署名「LIN MENG CHU
      」之護照內頁及登機證背面偽造中華民國出境查驗圓型戳
      章印文各1枚，虛偽表示已經證照查驗人員審核通過得合
      法出境之證明後，於桃園國際機場過境候機室，以不詳方
      法轉交予先以自己護照、登機證通過海關查驗手續，於桃
      園國際機場等待轉機具有前揭行使偽造（準）公文書之大
      陸籍人士陳咸忠，於登機時持向長榮航空公司人員行使，
      得以順利登機，同時被告亦在陳瑞章指示下，隨行搭乘同
      一班機，監看陳咸忠有無順利入境日本，以此非法方法運
      送非運送契約應載之陳咸忠至日本，足以生損害於我國入
      出境主管機關對於出境管理及長榮航空公司對於搭機旅客
      真實身分查核之正確性。嗣陳咸忠抵達日本東京成田機場
      ，為日本移民局查獲，並扣得林孟助上開護照，經通知我
      國內政部警政署航空警察局始循線查獲上情，復查扣由長
      榮航空公司所提供上開蓋有偽造中華民國出境查驗圓型戳
      章印文、署名林孟助登機證之存根聯乙紙，而循線查獲。
（二）被告雖矢口否認上開犯行，辯稱：我只是介紹林孟助賺外
      快，陳瑞章並無說賺外快的內容，我也沒有跟林孟助說如
      何賺外快，不知道事情嚴重性，我去日本是打算找朋友借
      錢，在大陸時有講給陳瑞章聽，陳瑞章就託我去日本幫忙
      接朋友，我不曉得是去接持林孟助護照的人云云。惟查：
      被告於警詢及偵查時即坦認有受陳瑞章之託，找人到機場
      劃位，被告即找朋友林孟助和陳瑞章接觸，陳瑞章並交代
      被告於95年9月10日去日本看林孟助有無到日本，成功的
      話要給被告1、2萬元，知道林孟助本人有於96年9月10日
      至機場劃位，但並無出國，陳瑞章之前拜託被告只要劃位
      取得登機證就有錢賺，被告的任務就是看「林孟助」有沒
      有順利出關，陳瑞章告訴被告在日本機場拿「林孟助」的
      尋人牌，自然有人會來找被告；是陳瑞章要被告介紹找人
      ，看能不能出國賺外快，被告去找林孟助，後來就把林孟
      助電話告訴陳瑞章等情不諱（第2844號偵查卷第14頁、第
      15頁、第55頁、第56頁）；嗣於原審審理時，被告再自承
      是陳瑞章原本說要找人賺外快，在機場拿登機證給別人用
      ，事後會給到1萬元左右，被告就把林孟助的電話提供給
      大陸的陳瑞章，陳瑞章有叫被告搭機去日本接持林孟助護
      照的人，在日本機場接機的動作就是有人會拿牌子上面寫
      林孟助，是陳瑞章叫我去找有沒有人要不要賺外快，我就
      問林孟助，我有留林孟助的電話給陳瑞章，就是問林孟助
      要不要賺外快，到機場去拿登機卡等語詳確（原審第256
      號卷第68頁至第70頁、第121頁），核與證人即同案被告
      林孟助於警詢、偵查時供證略以：係被告於95年7、8月間
      ，詢問其要不要賺外快，其答應後，就由1名陳姓男子打
      電話給其談到機場劃位換登機證給大陸人使用出國之事，
      代價是7,000、8,000元，出國前1個星期，其將護照交給
      該陳姓男子辦機票，出國前1天再與陳姓男子至機場，由
      其去櫃檯劃位取得登機證後交予該陳姓男子等語（第2844
      號偵查卷第14頁、第15頁、第56頁），及於原審審理時供
      稱：是被告找我要提供登機證給別人使用，代價是7,000
      、8,000元；之前是被告拜託問我要不要賺外快，後來是
      陳先生直接打我的電話跟我聯絡，我的電話應該是被告告
      訴陳先生；被告找我時，問我要不要賺外快，要我負責拿
      登機卡後交給他們等語（原審第256號卷第68頁、第120頁
      ）並無二致，而大陸籍人士陳咸忠事後確因持林孟助之中
      華民國護照及登機證，冒用林孟助名義於95年9月10日搭
      乘長榮航空班次編號BR2196號班機，自桃園國際機場轉機
      偷渡至日本，經日本警方查獲，並起出林孟助之中華民國
      護照，始經警循線查獲上情等節，亦如上述，復有被告與
      林孟助先後至桃園國際機場櫃檯劃位之監視錄影翻拍照片
      及前述林孟助之訂位、劃位紀錄及登機證、護照封面及內
      頁影本、陳咸忠之中華人民共和國護照封面及內頁影本、
      被告之旅客入出境記錄查詢等件在卷及上開署名林孟助之
      登機證乙紙扣案可佐，綜合上情以觀，被告確有與陳瑞章
      合謀以交付中華民國護照及登機證之方式，掩護大陸地區
      人民李咸忠偷渡入境日本，而在尋得欲賺取傭金願意提供
      護照及登機證之林孟助，嗣再依陳瑞章指示搭乘同一班機
      負責監看李咸忠有無順利轉機至日本等分工事宜，而與陳
      瑞章、林孟助、該陳姓男子等人就犯罪事實欄二所示之各
      犯行有犯意聯絡及行為分擔，為共同正犯一節至堪認定。
（三）林孟助雖於原審審理時附和被告改稱：被告只有問其要不
      要賺外快，並無說要如何賺外快云云，然其事後翻異之詞
      除顯與其先前所述上開各節不符外，且經檢察官當庭提示
      林孟助於原審行準備程序之筆錄內容詢問林孟助時，林孟
      助則答以：被告有提到登機證的事等語，復又於辯護人詢
      以被告是如何跟你說的？林孟助仍答稱：被告跟我講去拿
      登機證交給別人等語（原審第103號卷第48頁、第51頁）
      ，前後供述不一，顯見其事後於審理時改稱被告並無告知
      其要如何賺外快一節，應屬迴護被告之詞，自不足據為有
      利於被告事實之認定。據上，被告所辯，無非臨訟圖卸之
      詞，不足採信，其上揭犯行亦足堪認定。綜上所述，被告
      之犯行事證明確，應依法論科。
（四）按內政部入出境及移民署（原屬航空警察局）之公務員，
      於執行入出國境旅客證照查驗職務時，在職務上製作表示
      入出國境旅客（人民）經受查驗完畢之證明，縱以戳章型
      式在護照內頁或登機證簽證欄上填記，既非護照、旅券或
      登機證之本體，復與關於護照、登機證持有人之品行、能
      力、服務或其他相類之證書無涉，當非刑法第212條規定
      之特種文書，而屬同法第220條第1項（第211條）規定之
      準公文書，且該章戳亦非表示人格證明符號之印章，偽造
      入出境查驗戳章蓋用在護照內頁或登機證上，應論以刑法
      第211條之偽造公文書罪（最高法院92年度臺上字第902號
      、81年度臺非字第175號判決意旨參照）。核被告犯行，
      係犯護照條例第24條第3項將護照交付他人以供冒名使用
      罪、入出國及移民法第53條第1項在機場交付護照、登機
      證利用航空器運送非運送契約應載之人至他國之罪、刑法
      第216條、第211條、第220條第1項之行使偽造準公文書罪
      ，且其與林孟助等人間，分別有自己共同犯罪之意思聯絡
      ，而推由其餘各人分擔實施犯罪構成要件之行為，皆為共
      同正犯，而所犯各罪，犯意各別，行為互殊，均應分論併
      罰。另查：被告前於92年間因違反護照條例等案件，經臺
      灣臺中地方法院判處有期徒刑6月，如易科罰金，以300元
      折算1日確定，於92年10月2日易科罰金執行完畢，其受有
      期徒刑之執行完畢後，5年以內故意再犯本件有期徒刑之
      罪，為累犯，並審酌被告利用在機場交付護照及登機證，
      並偽造中華民國出境查驗戳章，交由大陸人士持以行使，
      而順利由我國轉機偷渡前往日本，嚴重損害於我國入出境
      主管機關對於出境管理，及航空公司對於搭機旅客真實身
      分查核之正確性，犯罪情節非輕，被告犯罪後猶飾詞圖卸
      ，顯無悔悟之意，被告於本案犯罪之動機、目的、手段、
      智識程度，與共犯等各自所分擔之犯罪情節等一切情狀，
      復以被告犯罪時間係在96年4月24日前，合於中華民國96
      年罪犯減刑條例之減刑條件，分別量處被告有期徒刑7月
      減為有期徒刑3月又15日、有期徒刑1年2月減為有期徒刑7
      月、有期徒刑7月減為有期徒刑3月又15日，應執行有期徒
      刑1年。
三、被告上訴意旨略稱：
（一）被告因受陳瑞章委託尋找欲賺取外快之人，而介紹林孟助
      和陳瑞章聯繫，其中過程，被告如同林孟助於警詢中之筆
      錄所載並未參與，原審認定被告有罪，被告甚感委屈。
（二）被告之所以與林孟助搭乘同一班飛機前往日本，係因曾接
      到陳瑞章以電話詢問被告何時前往日本，被告將出發日期
      告知陳瑞章後，未想陳瑞章立即安排林孟助訂同一班飛機
      前往日本，被告實於不知情之狀況下受陳瑞章利用。
（三）基上理由，被告提起上訴，並請求傳喚林孟助、陳瑞章或
      本案有關人員出庭當場對質，還被告清白云云。
四、經查：
（一）細譯原審判決，其對認定被告犯罪事實所憑依據及得心證
      之理由，均說明甚詳，並未違背經驗法則與論理法則，對
      於論罪法條之法律適用亦無違誤，有關量刑之裁量，復已
      斟酌刑法第57條各款所列情狀，堪認妥適。
（二）被告上訴意旨雖稱：依林孟助之警詢筆錄，可明被告未參
      與陳瑞章與林孟助之聯繫過程、被告係於不知情之情況下
      受陳瑞章所利用，而與林孟助搭乘同一般飛機等語。惟按
      （1）被告於警詢供稱：陳穎羊之後就有叫我替他找人到
      機場劃位，我就找我朋友林孟助去和他接觸（第2844號偵
      查卷第8頁反面）；於偵查改稱：有一位陳先生要我介紹
      找人，並當場指認陳瑞章照片即為陳先生（第2844號偵查
      卷第55頁至第56頁）；於原審審理供述：是陳瑞章原本說
      要找人賺外快，在機場拿登機證給別人用，事後會給到1
      萬元左右，我就把林孟助的電話提供給大陸的陳瑞章（原
      審第256號卷第68頁）等語，核與林孟助之供述相符，則
      被告確有媒介陳瑞章與林孟助聯繫之情事應為無訛，是被
      告既知陳瑞章與林孟助聯繫之目的，並進而助其雙方聯繫
      ，卻仍辯稱未參與其中過程，核其所辯顯非事實。（2）
      被告於上訴狀自承其有於電話中告知陳瑞章前往日本之班
      機時間，且被告如前述已知陳瑞章欲使用他人護照之情事
      ，卻推說不知陳瑞章欲安排林孟助與其同班飛機，其供詞
      已非無疑，又被告同意搭乘該班飛機，並協助陳瑞章確保
      冒名林孟助之人成功非法入境日本，顯見陳瑞章之安排並
      不違被告之本意，被告客觀上亦已為本案犯罪事實之分工
      行為，該當本案被訴之罪之犯罪構成要件，並無疑問。被
      告執原審答辯之意旨提起上訴，核其所辯各節均不足以動
      搖原審判決之基礎，無從以之認定原審認事用法有何違誤
      之處。至於被告請求傳喚林孟助、陳瑞章或本案有關人員
      出庭當場對質乙節。查本案事證既已明確，被告亦於原審
      審理程序踐行對質詰問權利，被告未陳明原審採為證據之
      供述有何違法之處，當無再為傳喚上開人證之必要。
（三）據上所述，本件原審對於被告犯罪事實之成立及所持辯解
      不予採納之理由，均已詳細說明。被告執陳詞提起上訴，
      援引原審之答辯，空言否認檢察官所訴犯行，而未依據卷
      內既有訴訟資料或提出新事證具體指摘原判決關於認定事
      實、適用法律及量刑，有何違法或不當之處，依首揭說明
      ，本件上訴不合上訴之法定要件，應予駁回，並不經言詞
      辯論為之。
據上論斷，應依刑事訴訟法第367條前段、第372條，判決如主文
。
中    華    民    國    98    年    1     月    23    日
                  刑事第十三庭  審判長法  官  曾德水
                                      法  官  林婷立
                                      法  官  陳恆寬
以上正本證明與原本無異。
如不服本判決，應於收受送達後10日內向本院提出上訴書狀，其
未敘述上訴之理由者並得於提起上訴後10日內向本院補提理由書
（均須按他造當事人之人數附繕本）「切勿逕送上級法院」。
                                      書記官  黃家麟
中    華    民    國    98    年    2     月    2     日
附錄論罪科刑法條
護照條例第24條第3項
將護照交付他人或謊報遺失以供他人冒名使用者，處5年以下有
期徒刑、拘役或科或併科新臺幣10萬元以下罰金。
入出國及移民法第53條第1項
在機場、港口以交換、交付證件或其他非法方法，利用航空器、
船舶或其他運輸工具運送非運送契約應載之人至他國者，處3年
以下有期徒刑、拘役或科或併科新台幣100萬元以下罰金。
刑法第216條
行使第210條至第215條之文書者，依偽造、變造文書或登載不實
事項或使登載不實事項之規定處斷。
刑法第211條
偽造、變造公文書，足以生損害於公眾或他人者，處1年以上7年
以下有期徒刑。
刑法第220條
在紙上或物品上之文字、符號、圖畫、照像，依習慣或特約，足
以為表示其用意之證明者，關於本章及本章以外各罪，以文書論
。
錄音、錄影或電磁紀錄，藉機器或電腦之處理所顯示之聲音、影
像或符號，足以為表示其用意之證明者，亦同。


司法院資訊處製作；財團法人民間司法改革基金會備份。
